【裁判字號】    91,交聲,132
【裁判日期】    920317
【裁判案由】    違反道路交通管理處罰條例
【裁判全文】
臺灣宜蘭地方法院交通事件裁定                    九十一年度交聲字第一三二號
    移 送機 關  交通部公路總局台北區監理所宜蘭監理站
    異  議  人
    即受處分人  甲○○鋼捲門鋁.
右列受處分人因違反道路交通管理處罰條例案件，對於交通部公路局臺北區監理所宜
蘭監理站九十一年十一月四日所為之處分（原處分案號：宜監字第裁43-Q00000000號
），聲明異議，本院裁定如左：
    主  文
異議駁回。
    理  由
一、異議意旨略以：異議人甲○○鋼捲門鋁門窗行即乙○○所有車號ＱＲ〡一五０號
    自用一般大貨車均係由領有合法駕照之司機莊錦棟駕駛，民國（下同）九十一年
    七月二日莊錦棟司機臨時有事將車停於工地，林燦輝始出於好意將上開大貨車駛
    回甲○○鋼捲門鋁門窗行，不料途中被員警取締林燦輝領有小型車駕駛執照駕駛
    大型車，由警以違反道路交通安全處罰條例第二十一條之一第一項第三款規定掣
    開舉發違反道路交通管理事件通知單，處罰鍰新台幣八萬元並吊扣汽車牌照三個
    月。惟本件違規之事實應僅該當於違反道路交通安全處罰條例第二十一條第一項
    第三款之規定，況異議人就僱佣之司機已善盡查證駕駛人駕駛執照資格之注意，
    而司機將車輛駛出後，即非異議人所能掌控，又異議人已盡相當之注意，應不負
    責任，且違規之林燦輝復未肇事傷及其他人，應符合同條例第二十一條之一第四
    項之規定，爰請撤銷原處分，另為適法之裁決云云。
二、按汽車駕駛人，駕駛聯結車、大客車、大貨車，有下列情形之一者，汽車所有人
    及駕駛人各處新臺幣四萬元以上八萬元以下罰鍰，並當場禁止該汽車駕駛人繼續
    駕駛及扣留其車輛牌照：一、未領有駕駛執照而駕車者。二、領有機器腳踏車駕
    駛執照駕車者。三、領有小型車駕駛執照駕車者。：：：：，第二項規定「違反
    第五款、第六款之駕駛執照，均應扣繳之；第七款並吊銷其駕駛執照。」，第三
    項規定「違反第一項情形，並扣其汽車牌照三個月。」，修正前「道路交通管理
    處罰條例第二十一條之一第一項定有明文，該條文並無第四項之規定，而「道路
    交通管理處罰條例」於九十一年七月三日總統令修正公布第二十一條之一，始增
列第四項「汽車所有人如已善盡查證駕駛人駕執照資格之注意，或縱加以相當之
    注意而仍不免發生違規者，汽車所有人不受本條之處罰。」，並自同年九月一日
    起施行，惟因交通違規裁罰案件之性質，係道路交通主管機關本於職權就個別交
    通違規行為所為裁罰之決定而對外直接發生法律效果之單方行政行為，按實體從
    舊程序從新原則，本件仍應適用行為時即修正前之「道路交通管理處罰條例」第
    二十一條之一之規定，即無從適用新增之「道路交通管理處罰條例」第二十一條
    之一第四項之規定。
三、本件受處分人即異議人甲○○鋼捲門鋁門窗行即乙○○所有之ＱＲ〡一五０號自
    用大貨車係於九十一年七月二日下午三時五十五分許，在宜蘭縣冬山鄉○○路○
    段八一九號前，經宜蘭縣警察局羅東分局以違反道路交通管理處罰條例第二十一
    條第一項第三款持小型車駕駛執照駕駛大貨車（罰車主）之規定，當場掣發宜警
    交字第Q00000000號舉發違反道路交通管理事件通知單，嗣因舉發違反法條錯誤
    ，即撤銷原舉發違反道路交通管理事件通知單，以受處分人舉發違反法條係違反
    道路交通管理處罰條例第二十一條之一第一項第三款持小型車駕駛執照駕駛大貨
    車（罰車主）重新掣發宜警交字第Q00000000號舉發違反道路交通管理事件通知
    單，受處分人於違規舉發通知單所載應到案日期後向原處分機關申訴，原處分機
    關函請舉發機關調查結果，仍認受處分人有上開違反道路交通管理處罰條例第二
    十一條之一第一項第三款持小型車駕駛執照駕駛大貨車之違規行為（該條規定係
    處罰車主），原處分機關乃依修正前道路交通管理處罰條例第二十一條第一項第
    三款之規定，於九十一年十一月四日裁處罰鍰新臺幣五萬三千元，吊扣汽車牌照
    三個月。本件受處分人即異議人違規時間在九十一年七月二日，依前揭說明，仍
    應適用修正前道路交通管理處罰條例第二十一條第一項第三款之規定處罰，而無
    修正後增列之同條第四項規定之適用，是異議人無從以其已善盡查證駕駛人駕執
    照資格之注意，或縱加以相當之注意而仍不免發生違規者，免予處罰。另本件行
    為林燦輝係無大貨車駕駛執照，持持小型車駕駛執照駕駛大貨車之情形，違規情
    形屬「道路交通管理處罰條例第二十一條之一第一項第三款之情形，並非同條例
    第二十一條之情形，原舉發單位於掣發違規通知單時原錯引舉發違反法條，惟事
    實相同，嗣立即撤銷原處分，重新掣發宜警交字第Q00000000號舉發違反道路交
    通管理事件通知單，自屬合法，併此敘明。是本件事證明確，受處分人之違規行
    為堪以認定。原處分機關依道路交通管理處罰條例第二十一條之一第一項第三款
    及違反道路交通管理事件統一裁罰標準及處理細則第四十一條第四項之規定，裁
    處罰鍰新臺幣五萬三千元，並扣牌照三個月，核無違誤，本件受處分人之異議為
    無理由，自應將其異議駁回。
據上論斷，應依道路交通案件處理辦法第十九條，裁定如主文。
中      華      民      國    九十二    年      三      月      十七    日
                                        臺灣宜蘭地方法院交通法庭
                                            法  官  林  惠  玲
右正本證明與原本無異。
如不服本裁定，應於裁定送達後五日內向本院提出抗告狀。( 應附繕本 )
                                            書記官  吳  慧  芳
中      華      民      國    九十二    年      三      月      十七    日


司法院資訊處製作；財團法人民間司法改革基金會備份。
